臺灣高等法院刑事裁定　　　　　　　　　 94年度抗字第245號
抗告人　即
聲明異議人　乙○○
被　　　告　甲○○
上列抗告人因聲明異議案件，不服臺灣板橋地方法院中華民國94
年3月31日裁定（94年度聲字第681號），提起抗告，本院裁定如
下：
    主  文
抗告駁回。
    理  由
一、本件抗告人即聲明異議人暨受刑人之配偶在原法院之聲明異
    議意旨略以：緣檢察官94年度執字第1372號駁回受刑人甲○
    ○易科罰金聲請之命令，係以「受刑人販賣盜版著作物營利
    ，數量達六萬多片，且約同少年共犯，犯行非輕，其子女尚
    有其妻及其他親屬可代為扶養照顧，並無不可替代性... 若
    非執行此所宣告之徒刑，實不足以收預防、矯正其反社會性
    格之效」，惟：(一)聲請人家中尚有年僅二歲之幼兒及襁褓中
    之嬰兒，聲請人目前亦無工作，全家均賴配偶甲○○之工作
    收入維持家計，甲○○若因而入獄，全家生活勢必陷入窘境
    。(二)甲○○自民國90年案發後，不容易覓得公職工作，迄今
    近四年，若未獲准允易科罰金，勢將失去此一難得之工作機
    會，出獄後不免再次陷入徬徨與恐懼。(三)本件判決科刑五月
    ，扣除曾受羈押二月之期間，實際尚須執行期間僅三月，且
    甲○○自案發後，服務公職迄今，均能奉公守法，未有任何
    踰矩之行為，實無執行命令中所指「若非執行此所宣告之徒
    刑，實不足以收預防、矯正其反社會性格之效」之情形，且
    若強令甲○○入獄執行三月，不僅使家人頓失依靠，甲○○
    更將失去服公職之機會，出獄後恐反使甲○○自暴自棄，激
    發其反社會性格，自對家人、社會反生其害，為此聲明異議
    ，請求撤銷原處分，准予易科罰金云云。
二、查，刑法第41條第1項固有規定：「犯最重本刑為五年以下
    有期徒刑以下之刑之罪，而受六個月以下有期徒刑或拘役之
    宣告，因身體、教育、職業、家庭之關係或其他正當事由，
    執行顯有困難者，得以一元以上三元以下折算一日，易科罰
    金，但確因不執行所宣告之刑，難收矯正之效，或難以維持
    法秩序者，不在此限」。惟按刑法第四十一條有關宣告有期
    徒刑、拘役應否准許易科罰金執行之換刑處分，依刑事訴訟
    法第四百五十七條規定由檢察官指揮之，屬於檢察官指揮執
    行時得自由裁量之事項。檢察官之執行指揮，應詳酌刑法第
    四十一條所定「因身體、教育、職業或家庭之關係」，執行
    有期徒刑或拘役是否顯有困難，妥為考量後為適法之執行指
    揮（最高法院77年台非字第158號判決意旨參照）。次查，
    本案執行檢察官94年度執字第1372號命令以：受刑人甲○○
    販賣盜版著作物營利，數量達六萬多片，且約同少年共犯，
    其犯行非輕，雖家中有幼子二名，然尚有其妻即聲請人及其
    他親屬可代為扶養照顧，並無不可替代性，且核受刑人四肢
    、身心狀態並無刑事訴訟法第467條規定不能自理生活之情
    事，是受刑人如入監執行應無困難，且若非執行所宣告之徒
    刑，實不足以維持法律秩序，及收預防、矯正其反社會性格
    之效。已就刑法第四十一條所定「因身體、教育、職業或家
    庭之關係」各節詳為審酌，具體敘明不准易科罰金之理由，
    認聲明異議人乙○○所執聲明異議理由，均不足以認定有何
    執行顯有困難之情形，而駁回受刑人易科罰金之聲請；經核
    尚無不當。
三、聲明異議人之抗告意旨雖另以：甲○○為家中長子，需常返
    家協助照顧肢體障礙之傷病老父云云。然受刑人之父既有其
    他親屬可代為扶養照顧，且生活上之扶養照顧又非無不可替
    代性；尚難基此即認為受刑人有「家庭之關係」而有執行上
    之困難，自不足據以為准予易科罰金之適法理由。抗告意旨
    仍執前詞指摘原法院裁定不當，並無理由，應予駁回。
三、據上論結，應依刑事訴訟法第412條，裁定如主文。
中　　華　　民　　國　　94　　年　　5 　　月　　31　　日
　　　　　　　　　刑事第十三庭  審判長法　官  劉景星
                                      法  官  陳志洋
                                      法  官  陳博志
以上正本證明與原本無異。
如不服本裁定，應於收受送達後五日內向本院提出抗告狀。
                                      書記官  陳嘉文
中　　華　　民　　國　　94　　年　　6 　　月　　2 　　日
